臺灣板橋地方法院刑事判決　　　　　　 100年度易字第3164號
公　訴　人　臺灣板橋地方法院檢察署檢察官
被　　　告　利裕田
上列被告因妨害自由案件，經檢察官提起公訴（100 年度偵字第
7372號），本院判決如下：
    主  文
利裕田以加害生命、身體之事，恐嚇他人致生危害於安全，處拘
役伍拾日，如易科罰金，以新臺幣壹仟元折算壹日。
    事  實
一、利裕田係計程車司機，於民國100 年1 月16日23時46分許，
    在新北市○○區○○路1 段49巷15號前，駕駛計程車搭載乘
    客戴惠惠及戴杏芬前往渠等位於新北市○○區○○街住處（
    詳細地址詳卷），嗣利裕田與戴惠惠、戴杏芬在車內因行車
    路線問題發生紛爭，利裕田竟基於恐嚇之犯意，口出「要死
    大家一起死」等語，同時駕車蛇行並向右急轉彎，以此加害
    生命、身體之事恫嚇戴惠惠及戴杏芬，使戴惠惠、戴杏芬心
    生畏懼，致生危害於安全。
二、案經戴惠惠及戴杏芬訴由新北市政府警察局永和分局移送臺
    灣板橋地方法院檢察署檢察官偵查起訴。
    理  由
一、按刑事訴訟法第159 條第1 項雖規定，被告以外之人於審判
    外之言詞或書面陳述，除法律有規定者外，不得作為證據。
    惟同法第159 條之5 第1 、2 項已規定，經當事人於審判程
    序同意作為證據，法院審酌該言詞陳述或書面陳述作成時之
    情況，認為適當者，亦得為證據。當事人、代理人或辯護人
    於法院調查證據時，知有第159 條第1 項不得為證據之情形
    ，而未於言詞辯論終結前聲明異議者，視為有前項之同意（
    指同條第1 項之同意作為證據），此乃第159 條第1 項所容
    許，得作為證據之例外規定之一。經查，本案被告利裕田及
    檢察官於言詞辯論終結前，均未就本判決所引用之各該被告
    以外之人於審判外之陳述及所調查之證據主張有刑事訴訟法
    第159 條第1 項不得為證據之情形，本院復審酌各該證據作
    成時並無違法及證明力明顯過低之瑕疵等情況，認為適當，
    是認本案經調查之證據均有證據能力。至以下所引其餘非屬
    供述證據部分，既不適用傳聞法則，復查無違法取得之情事
    存在，自應認同具證據能力。
二、訊據被告固坦承於上揭時、地駕駛計程車搭載告訴人戴惠惠
    及戴杏芬，因行車路線問題與告訴人2 人發生糾紛及其有駕
    車蛇行及緊急右轉彎之事實，惟矢口否認有何恐嚇告訴人2
    人之犯行，辯稱：告訴人2 人上車後僅說要到忠孝街，但是
    沒有說要到中和或是永和的忠孝街，伊詢問告訴人2 人，告
    訴人2 人便質疑伊為何沒有開啟車內之衛星導航，並覺得伊
    態度很差，伊便載送告訴人2 人至永和錢櫃KTV 門口請告訴
    人2 人下車，但告訴人2 人堅持不下車，告訴人戴杏芬並開
    始撥打電話，伊就決定直接載他們到附近的派出所，後來告
    訴人其中一人有拉伊，伊為了撥開告訴人而使行進中之車輛
    左右搖晃，伊撥開告訴人後馬上右轉往派出所方向行駛，伊
    沒有說恐嚇告訴人2人之話語云云。惟查：
（一）上開犯罪事實，業據證人即告訴人戴惠惠於偵查中具結證
      稱：100 年1 月16日晚上11時許，伊與告訴人戴杏芬在新
      北市○○區○○路搭乘被告駕駛之計程車，上車後伊有跟
      被告說要去新北市永和區○○○街，戴杏芬並有指導被告
      行駛路線，之後雙方因為被告車內衛星導航未開啟及行車
      路線發生糾紛，到了樂華夜市附近時被告就說不要載伊了
      ，伊跟被告說「司機先生你這樣是拒載，我可以告你」，
      被告回說「你告呀，我怕你呀」，伊說「你直接給我開到
      警察局」，被告說「你找死呀，要死一起死」，然後就加
      速蛇行，伊很害怕就馬上用伊使用之門號0981號（詳細號
      碼詳卷）行動電話撥打119 ，戴杏芬也立刻打電話給朋友
      ，被告說「你現在是在撂人來嗎？你會撂我也會撂」，之
      後就突然在紅燈狀態下大右轉，戴杏芬即向前握車輛之方
      向盤，但遭被告揮走，伊也過去抓被告頭髮還有掐被告脖
      子，但都無法制止被告行為，伊當下覺得可能命都保不住
      了等語綦詳（詳臺灣板橋地方法院檢察署100 年度偵字第
      7372號偵查卷第27-28 頁），核與證人即告訴人戴杏芬於
      偵查中具結證稱：情形跟戴惠惠說的差不多，被告有說「
      要死大家一起死」，且因為伊要下車，被告不讓伊下車，
      所以把車門鎖起來，伊才用門號0921號（詳細號碼詳卷）
      行動電話撥給伊姪子楊振瓏，跟楊振瓏說伊碰到危險了，
      之後被告駕車加速蛇行，伊的行動電話就因此掉了等語相
      符（詳同上偵查卷第28頁），並有證人楊振瓏於偵查中結
      證稱：100 年1 月16日戴杏芬有撥打行動電話給伊，戴杏
      芬講得很匆促，說她在計程車上有危險，伊問戴杏芬在哪
      裡，就聽到電話另一端有男生的聲音說「把電話掛掉，要
      死大家一起死」，之後電話就掛掉了，伊有回撥，戴杏芬
      有接電話，說在永和路跟什麼路口，然後電話就掛掉了，
      最後戴杏芬說他們已經在派出所了等語明確（詳同上偵查
      卷第41頁）。而告訴人戴惠惠持門號0981號行動電話於10
      0 年1 月16日23時58分、23時59分許，分別撥打2 通119
      號碼，而告訴人戴杏芬持門號0921號行動電話，於同日23
      時56分、23時57分許，撥打證人楊振瓏持用之行動電話門
      號0920號（詳細號碼詳卷）一節，則有告訴人戴杏芬、戴
      惠惠及證人楊振瓏所持用之上開行動電話門號100 年1 月
      16日之通聯紀錄在卷可稽（詳同上偵查卷第35-36 頁、第
      51頁）。輔以告訴人2 人及證人楊振瓏與被告均素未謀面
      ，亦無恩怨，其等於檢察官偵查中經告以偽證罪之處罰後
      ，均具結以擔保其等證言之憑信性，其等3 人當無甘冒偽
      證罪處罰風險而設詞誣告被告之理；且被告亦自承有與告
      訴人2 人發生口角，告訴人有撥打電話，並前來抓車輛方
      向盤等情，倘若被告與告訴人2 人僅因行車糾紛單純發生
      口角，告訴人2 人實無必要分別於車輛未停妥之際即緊急
      撥打119 報警、撥打電話予友人告知發生危險，甚至出手
      抓被告車輛方向盤及掐被告脖子，綜合上情以參，堪認告
      訴人戴惠惠、戴杏芬及證人楊振瓏於偵查中所述之內容，
      均與事實相符，被告確實於上揭時、地，因行車糾紛而以
      「要死大家一起死」之言詞及以高速蛇行、緊急右轉彎等
      危險駕駛行為恐嚇告訴人2 人。
（二）又衡諸常情，計程車司機應依照乘客意願或指示，行駛正
      確之路線前往目的地，如司機與乘客因行車路線發生糾紛
      ，且乘客已明確表示不願繼續搭乘或司機決定不繼續載客
      時，司機即應將車輛停於路旁可臨時停車之處，開啟車門
      讓乘客下車，如乘客不願下車或雙方繼續爭執，尚可報警
      請員警前來處理。查本件被告身為計程車司機，掌有車輛
      行進方向大權，雖與乘客即告訴人2 人因行車路線發生糾
      紛，而將車輛臨停於樂華夜市前，惟被告斯時竟未報警請
      員警前來處理，亦未與告訴人確認是否前往警察局、前往
      何處之警察局或告知即將行駛之路線，即對告訴人2 人恫
      稱「要死大家一起死」等語後，隨即將車輛快速蛇行及向
      右急轉彎，反觀搭乘計程車之告訴人2 人，於甫與被告發
      生口角、尚未明瞭被告欲前往何處之際，對於被告將駕駛
      車輛前往何處、是否危險等關係渠等人身安全之重要事項
      ，均無法全然掌握，則告訴人2 人於此情況下，皆因心生
      畏懼而分別以手機撥打求救電話，並出手制止被告危險駕
      駛之行為，核與常情無違，堪認告訴人2 人確因被告上開
      言詞及異常之駕駛行為而感覺恐懼無疑。被告上開所辯，
      均無證據可佐，亦與常情不符，均屬卸責之詞，不足採信
      。綜上，本件事證明確，被告犯行洵堪認定，應依法論科
      。
三、按刑法第305 條之恐嚇危害安全罪，被告是否真有實現加害
    之意圖與決心，並非所問，倘被告之恐嚇行為，業已完成，
    致告訴人心生畏懼，危及告訴人之安全感，縱告訴人之生命
    、身體、自由、名譽、財產未生實質損害，亦成立刑法第30
    5 條之罪。是本件被告駕駛計程車搭載告訴人戴惠惠及戴杏
    芬，因行車路線發生糾紛，竟以「要死大家一起死」等言詞
    及高速蛇行、緊急右轉彎之駕駛行為恐嚇告訴人2 人，核其
    所為，係犯刑法第305 條之恐嚇危害安全罪。被告先以上開
    言詞恫嚇告訴人2 人後，隨即將駕駛之車輛高速蛇行及向右
    急轉彎，上開行為均係基於單一之恐嚇犯意，於密切接近之
    時間及同地為之，各行為之獨立性極為薄弱，依一般社會健
    全觀念，在時間差距上難以強行分開，應視為數個舉動之接
    續實行，而論以接續犯之一罪。又檢察官之起訴書雖未論及
    被告上開駕駛車輛高速蛇行及向右急轉彎之行為，惟此部分
    行為與起訴並經本院認定有罪之犯行，有接續犯之實質上一
    罪關係，本院自得併予審究。另被告以一行為，同時恐嚇告
    訴人2 人，為想像競合犯，應依刑法第55條規定，從一恐嚇
    罪處斷。爰審酌被告身為計程車司機，於行車過程中僅因細
    故與告訴人2 人發生爭執，不思循理性溝通方式和平解決紛
    爭，率爾以加害生命、身體之事恫嚇告訴人2 人，除使告訴
    人2 人心生畏懼而無濟於事外，亦增加社會暴戾之氣，法治
    觀念顯有不足，兼衡被告之素行、智識程度、犯罪之動機、
    目的、手段之危險性及犯罪後否認犯行，未見悔意之態度等
    一切情狀，量處如主文所示之刑，並諭知易科罰金之折算標
    準，以資懲儆。
據上論斷，應依刑事訴訟法第299 條第1 項，刑法第305 條、第
55條、第41條第1 項前段，刑法施行法第1 條之1 第1 項、第2
項前段，判決如主文。
本案經檢察官吳孟竹到庭執行職務。
中    華    民    國   100    年    12    月    16    日
                  刑事第五庭  審判長法  官  李 幼 
                                    法  官  鄭 凱 文
                                    法  官  劉 凱 寧
以上正本證明與原本無異。
如不服本判決應於收受送達後10日內向本院提出上訴書狀，並應
敘述具體理由；其未敘述上訴理由者，應於上訴期間屆滿後20日
內向本院補提理由書（均須按他造當事人之人數附繕本）「切勿
逕送上級法院」。
                                    書記官  林 伶 芳
中    華    民    國   100    年    12    月    16    日
附錄本案論罪科刑法條全文：
中華民國刑法第305條
以加害生命、身體、自由、名譽、財產之事，恐嚇他人致生危害
於安全者，處2 年以下有期徒刑、拘役或3 百元以下罰金。